【裁判字號】    89,訴緝,678
【裁判日期】    900419
【裁判案由】    偽造有價證券
【裁判全文】
臺灣臺中地方法院刑事判決                        八十九年度訴緝字第六七八號
    公  訴  人  台灣台中地方法院檢察署檢察官
    被      告  甲○○
    指定辯護人  本院公設辯護人丁○○
右列被告因偽造有價證券案件，經檢察官提起公訴（八十八年度偵字第一一一七五號
），本院判決如左：
    主  文
甲○○無罪。
    理  由
一、公訴意旨如後附起訴書所載。
二、按犯罪事實應依證據認定之，無證據不得推定其犯罪事實，又不能證明被告犯罪
    者，應諭知無罪之判決。刑事訴訟法第一百五十四條、第三百零一條第一項分別
    定有明文。另告訴人之告訴，係以使被告受刑事訴追為目的，是其陳述是否與事
    實相符，仍應調查其他事實以資審認，始得為不利被告之認定，最高法院五十二
    年台上字第一三００號判例可資參照。本件公訴人認被告甲○○涉犯刑法竊盜及
    偽造有價證券之罪嫌，無非係以被害人乙○○之指訴，及證人丙○○證稱「票號
    ＳＨ0000000、金額新台幣三十萬元、發票人乙○○、發票日八十二年十
    月二十九日、付款人台中市第七信用合作社港路分社（下簡稱七信）」之支票，
    係被告持向伊調現為其依據。然訊之被告甲○○，固坦承簽交該張支票向丙○○
    調現之事實，惟否認有竊盜及偽造有價證券之行為，辯稱：伊與乙○○原係男女
    朋友關係，民國八十二年間曾同居一處，因伊係香港人沒有中華民國身分證，無
    法向銀行申領支票，故由乙○○以其名義向七信請領支票借伊使用，支票大部分
    都由伊簽發，第一本支票（票號ＳＨ0000000至ＳＨ0000000）用
    完後，伊還向七信申請第二本（票號ＳＨ七○○四七六至ＳＨ七○○五○○）使
    用，後來二人感情生變，乙○○即將未用完之第二本支票取回，並因伊經濟困難
    無法兌現向丙○○調借之票款，乙○○不甘損失方為不實之指控等語。
三、經查，被害人乙○○於警、偵訊中均指稱「八十二年九月份，甲○○至我家吃飯
    後，趁我外出購物之際，上我住處二樓臥室，偷竊我所有七信票號ＳＨ0000
    000至ＳＨ0000000、ＳＨ七○○四七六至ＳＨ七○○五○○支票共二
    本，及我所有印鑑一枚」，九十年二月二十日在本院並稱「我與被告在八十一、
    二年間有訂過婚，我之前有借支票給被告用過，當時我都是一張一張的借，他會
    告訴我要用多少錢，我就把票開好，印章蓋好借給他，我記得共借他十幾張票，
    後來他自己去七信領了全新的一本票出來用，我都不知情」，此有各該筆錄在卷
    可佐，然本院向七信所調取之資料卻顯示，乙○○之支票帳戶，係八十一年十
    一月十六日開戶，八十三年二月二十五日拒絕往來，期間共領取二本支票，第二
    本（票號ＳＨ七○○四七六至ＳＨ七○○五○○）是八十二年十一月九日才領到
    ，第一張（票號ＳＨ七○○四七六）發票日係八十二年十一月十九日，足徵乙○○稱其票號ＳＨ七○○四七六至ＳＨ七○○五○○的支票是八十二年九月份就被
    竊，並不實在，由第一本支票所開出已兌現之支票共有十五張，全部均由被告
    所簽發（包括第一張票號ＳＨ0000000），由第二本支票所開出已兌現之
    支票共有九張，除票號ＳＨ七○○四九七、ＳＨ七○○四九八兩張業經乙○○承
    認係其所簽發外（支票筆跡經本院與乙○○於八十三年九月六日在檢察官訊問中
    所寫之相關字跡核對結果，亦完全一樣），其他均係被告所簽寫，顯見乙○○謂
其約簽發十幾張支票借給被告，及第二本支票係被告擅自領用伊不知情，與事實
    完全不符，而被告稱支票都是伊在簽發使用及第二本支票沒用完就還給乙○○之
    情為真，否則乙○○怎會簽發第二本支票之倒數第二、第三張支票。（以上均參
    七信以九十年三月七日七港路字第一一三四號函及九十年三月二十一日七港路字
    第一六○六號函檢附之乙○○開戶資料、支票影本）。又證人丙○○稱「因為之
    前甲○○叫我先不要將票軋進去，我就沒去提示，後來發現甲○○不見了，我就
    到他辦公室找，他同辦公室的朋友林朝卿就幫我打電話給甲○○，是乙○○接電
    話的，我就接過來聽，乙○○說票不關他的事，但沒有說被竊或遺失的事，票提
    示被退後我才和林朝卿去乙○○家找甲○○，但是兩人都沒有找到，以後我自己
    就找到乙○○父親家，她父親打電話給乙○○，乙○○就在電話中跟我談，她說
    票不是她開的，票都是甲○○幫她開的」（參本院九十年三月二十七日訊問筆錄
    ），而按乙○○與被告既曾訂婚並同居，已形同夫妻，則其請領支票供被告使用
    ，與常情尚無違逆之處，且被告果係未經其同意而竊開支票，當無自行兌現其中
    二十二張（扣除乙○○自行簽發二張部分）之情，乙○○亦無遲至八十三年六月
    二十三日（參其第一次警訊筆錄日期）才報案，及於丙○○請求票款時全不提及
    支票遭竊之事之理。綜上所述，認被告所辯堪以採信，本件應係乙○○不甘損失
    不想負票據責任之自保行為，而被告以乙○○名義簽發支票之行為，既經乙○○
    之授權，則與刑法竊盜及偽造有價證券罪之構成要件不相當，非能遽以該罪相繩
    。此外，復查無任何積極證據足資證明被告有何公訴人所指之犯行，依右揭條文
    規定，自應為被告無罪之諭知。
據上論斷，應依刑事訴訟法第三百零一條第一項，判決如主文。
中      華      民      國    九十      年      四      月     十九     日
                                        法  官    李  秋  娟
右正本證明與原本無異。
如不服本判決，應於判決送達後十日內向本院提出上訴狀，上訴於臺灣高等法院臺中
分院( 須附繕本 )。
                                        書記官
中      華      民      國    九十      年      四      月     十九     日
如不服本判決，應於送達後十日內向本院提出上訴狀 （須附繕本） ，上訴於台灣高
等法院台中分院。


司法院資訊處製作；財團法人民間司法改革基金會備份。
